臺灣宜蘭地方法院民事裁定
110年度家聲抗字第9號
抗  告  人  李哲綸  
法定代理人  林佳美  
抗  告  人  李聰明  
非訟代理人  林淑卿  
抗  告  人  李阿清  
            李美英    生前籍設宜蘭縣○○市○○路00巷00號
            林吳素市
上列抗告人因聲明拋棄繼承事件，對於本院民國110年5月26日所
為之110年度司繼字第125號裁定提起抗告，本院裁定如下：
    主  文
原裁定廢棄。
抗告人李哲綸、李聰明、李阿清、李美英、林吳素市聲明拋棄對
被繼承人李清河之繼承權，准予備查。
聲請及抗告程序費用由被繼承人之遺產負擔。 
    理  由
一、抗告人於原審聲請意旨略以：被繼承人李清河於民國110年2
    月10日死亡，抗告人李哲綸、李聰明、李阿清、李美英、林
    吳素市為被繼承人之法定繼承人，爰依法檢呈繼承權拋棄書
    、繼承系統表、戶籍謄本、切結書等件具狀聲明拋棄繼承權
    等語。
二、原審審酌後，認抗告人即被繼承人之子女李哲綸未提出其法
    定代理人林佳美之印鑑證明，經通知限期補正未果，於法未
    合，且無從確知抗告人李哲綸拋棄繼承之真意。而抗告人李
    聰明、李阿清、李美英、林吳素市為被繼承人之兄弟姐妹，
    為第3順序繼承人，被繼承人之第1順序繼承人即直系血親卑
    親屬李哲維、李哲豪雖均已向本院聲請拋棄繼承，惟第1順
    序繼承人尚有抗告人李哲綸存在，抗告人李哲綸既未合法拋
    棄繼承，亦未喪失繼承權，抗告人李聰明、李阿清、李美英
    、林吳素市則尚未取得繼承權，自非現時合法繼承人，當不
    得預先聲明拋棄繼承。從而駁回上開抗告人之聲請。
三、抗告意旨略以：原裁定以抗告人李哲綸未提出法定代理人之
    印鑑證明，拋棄繼承不合法云云，增加民法第1174條明文所
    無之法律限制，而抗告人李哲綸業已提出聲請拋棄繼承狀、
    繼承系統表及切結書等書面，得以證實抗告人李哲綸有表示
    拋棄繼承之事實，況法定代理人林佳美亦經抗告人李哲綸指
    定為送達代收人，堪認抗告人李哲綸聲請拋棄繼承已得林佳
    美之同意，再者，縱法定代理人之印鑑證明為法定方式之一
    ，抗告人李哲綸已於提起本件抗告時一併補正，抗告人李哲
    綸之聲請自屬合法。又後順位繼承人即抗告人李聰明、李阿
    清、李美英、林吳素市為第3順序繼承人，知悉第1順序繼承
    人全部拋棄繼承後將因而繼承之情形，遂一併聲明拋棄繼承
    ，為附期限意思表示行為，與預為拋棄繼承權情形不同，原
    裁定容有誤會，自應為准許。爰提起本件抗告，請求廢棄原
    裁定等語。 
四、本院之判斷
　㈠按遺產繼承人，除配偶外，依左列順序定之：直系血親卑親
    屬。父母。兄弟姊妹。祖父母。前條所定第1順序之繼承
    人，以親等近者為先。繼承人得拋棄其繼承權。前項拋棄，
    應於知悉其得繼承之時起3個月內，以書面向法院為之。先
    順序繼承人均拋棄其繼承權時，由次順序之繼承人繼承。其
    次順序繼承人有無不明或第4順序之繼承人均拋棄其繼承權
    者，準用關於無人承認繼承之規定。民法第1138條、第1139
    條、第1174條第1項、第2項、第1176條第6項分別定有明文
    。查被繼承人於110年2月10日死亡，繼承人李哲維、李哲豪
    、抗告人李哲綸為被繼承人之直系血親卑親屬，屬第1順序
    繼承人，抗告人李聰明、李阿清、李美英、林吳素市為被繼
    承人之兄弟姊妹，屬第3順序繼承人，有卷附死亡證明書、
    戶籍謄本、繼承系統表在卷可稽，自堪認定為真。是依上揭
    規定，抗告人李哲綸、李聰明、李阿清、李美英、林吳素市
    均為被繼承人之繼承人乙節，堪認屬實。
　㈡抗告人李哲綸具狀聲明拋棄繼承，業據提出其及法定代理人
    林佳美之印鑑證明（見本院原審卷第24頁，本院二審卷第9
    至10頁），且經其法定代理人林佳美於本院訊問時表明拋棄
    繼承等語明確（見本院二審卷第57頁），足認本件聲請確實
    係出於抗告人李哲綸及其法定代理人林佳美之真意。而本院
    依職權調取被繼承人109年度稅務電子閘門財產所得調件明
    細及抗告人李哲綸之法定代理人林佳美提出遺產稅財產參考
    清單、被繼承人財產參考資料查詢碼暨109、108年度綜合所
    得稅各類所得資料清單，可知被繼承人108、109年度申報所
    得為0元，名下有1998年之汽車1輛，財產總額為0元（見本
    院二審卷第18頁及反面、39至42頁），又本院依職權函詢財
    團法人金融聯合徵信中心關於被繼承人之當事人綜合信用報
    告，被繼承人對金融機構負有合計63萬250元之債務，此有
    財團法人金融聯合徵信中心110年11月23日金徵（業）字第1
    100008718號函暨當事人綜合信用報告在卷可參（見本院二
    審卷第43至47頁反面），顯見被繼承人所遺留之消極財產大
    於積極財產甚多，依形式上審查已可認抗告人李哲綸之法定
    代理人係為抗告人李哲綸之利益，而同意抗告人李哲綸拋棄
    繼承，是抗告人李哲綸聲明拋棄繼承，自屬合法。原裁定誤
    認抗告人李哲綸向本院聲明拋棄繼承不合法，而駁回其聲明
    ，與法未合，抗告意旨指摘原裁定此部分不當，求予廢棄，
    為有理由。
　㈢抗告人李聰明、李阿清、李美英、林吳素市具狀聲明拋棄繼
    承，業據提出其等提出印鑑證明（見本院原審卷第26至29頁
    頁），且經抗告人李聰明、李阿清於本院訊問時表明拋棄繼
    承等語明確（見本院二審卷第57頁），足認本件聲請確實係
    出於抗告人李聰明、李阿清、李美英、林吳素市之真意。抗
    告人李哲綸於110年2月26日具狀聲明拋棄繼承既已生效力，
    業如前述，而被繼承人之其餘第1順序繼承人李哲維、李哲
    豪亦已聲明拋棄繼承經本院110年度司繼字第125號准予備查
    在案，其等繼承權均溯及繼承開始時消滅。又被繼承人之第
    2順序繼承人均已死亡，有戶籍謄本在卷可佐（見本院原審
    卷第10至11頁）。則第3順序繼承人即抗告人李聰明、李阿
    清、李美英、林吳素市於110年2月26日與抗告人李哲綸同時
    聲明拋棄繼承，依前揭法律規定，自亦生拋棄繼承之效力，
    是以原裁定認定抗告人李聰明、李阿清、李美英、林吳素市
    尚非被繼承人之繼承人，不得聲明拋棄繼承，予以駁回，於
    法未合，抗告意旨指摘原裁定此部分不當，求予廢棄，亦有
    理由。
五、綜上所述，原裁定以抗告人李哲綸未提出其法定代理人林佳
    美之印鑑證明，及無從確知抗告人李哲綸拋棄繼承之真意，
    而駁回抗告人李哲綸之聲請，並因認抗告人李哲綸未合法拋
    棄繼承，併予以駁回第3順序繼承人即李聰明、李阿清、李
    美英、林吳素市之拋棄繼承聲明，均難認適法妥當，抗告人
    請求廢棄原裁定，均有理由，自應由本院廢棄原裁定，另為
    抗告人拋棄繼承之聲明均准予備查之諭知。
六、程序費用負擔之依據：家事事件法第127條第4項。
中　　華　　民　　國　　111 　年　　6 　　月　　8 　　日
                  家事法庭  審判長法  官  楊麗秋 
                                  法  官  陳映佐
                                  法  官  高羽慧
以上正本與原本無異。　　　　　　　　　　　　　　　　　
本裁定除以適用法規顯有錯誤為理由，不得再抗告。如提起再抗
告，應於收受後10日內委任律師或有律師資格之關係人為訴訟代
理人向本院提出再抗告狀，並同時表明再抗告理由。 
中　　華　　民　　國　　111 　年　　6 　　月　　8 　　日
                                  書記官  林柔君